【裁判字號】    96,訴,4100
【裁判日期】    970609
【裁判案由】    貪污治罪條例
【裁判全文】
臺灣高雄地方法院刑事判決              96年度訴字第4100號
公  訴  人  臺灣高雄地方法院檢察署檢察官
被      告  己○○
選任辯護人  李昌明  律師
被      告  戊○○
被      告  丁○○
前列二人共同
選任辯護人  許惠珠  律師
            周中臣  律師
            黃錫耀  律師
被      告  庚○○
上列被告因貪污治罪條例等案件，經檢察官提起公訴（96年度偵
字第16346 號），本院判決如下：
    主  文
戊○○、丁○○共同犯公務員登載不實罪，各處有期徒刑壹年貳
月，均減為有期徒刑柒月，均緩刑貳年。
庚○○犯行使業務登載不實文書罪，處有期徒刑肆月，如易科罰
金，以參佰元折算壹日，減為有期徒刑貳月，如易科罰金，以參
佰元折算壹日，緩刑貳年。
己○○被訴部分公訴不受理。
    事  實
一、緣於民國94年5 月間，高雄縣桃源鄉公所因經費不足，無法
    補助該鄉民間團體「布農薪傳藝術團」舉辦之「高雄縣桃源
    鄉勤和村94年度布農族郡社祭儀─小米收成祭活動」，故轉
    而代該民間團體函請交通部觀光局茂林國家風景區管理處（
    下稱茂管處）補助經費，經時任茂管處處長己○○（已於97
    年2 月28日死亡，另為不受理之判決，詳後述）同意，由茂
    管處以「設施維護費」項下經費，辦理「高雄縣桃源鄉布農
    族小米收成祭典禮設施工程」（下稱布農族小米收成祭典設
    施工程）採購發包，而於7 同年6 月22日開標，以限制性招
    標方式，由乙○○（已另行判決確定）以「龍山土木包工業
    」之牌照投標並以新台幣（下同）699,000 元議價決標。嗣
    於94年6 月24日完成簽約程序後，乙○○即於6 月27日報請
    開工。期間乙○○為符合日後工程驗收需要，即要求實際從
    事施作該工程之庚○○提出工藝師名冊以供查驗，而庚○○
    明知辛○○並未實際參與該工程施工，竟仍在其業務上所製
    作之工藝師名冊內，不實登載辛○○之個人資料及施工天數
    後，交予乙○○轉交茂管處備驗，足以生損害於辛○○及茂
    管處對於該工程施工人員之管理正確性。又因上開工程於公
    告招標、決標前，即於同年5 月30日已開始施工，且時任茂
    管處管理課技士戊○○負責本件工程之監造業務，並未每日
    至施工現場監造，及至同年6 月30日，偕同時任茂管處管理
    課課長丁○○到施工現場監造時，發現該工程已接近完工狀
    況，戊○○及丁○○2 人明知其等職務上所製作之監工日報
    表本應依每日實際施工進度據實填載，竟基於犯意之聯絡，
    由戊○○接續在94年6 月27日至同年7 月1 日之監工日報表
    上，分別以每日施工進度20％之比例，不實推算記載，並不
    實填寫各項施工項目後，再經丁○○予以覆核，足以生損害
    於茂管處對於該工程監造之正確性。
二、案經法務部調查局南部地區機動工作組移送臺灣高雄地方法
    院檢察署檢察官偵查起訴。
    理  由
壹、程序（含證據能力）部分：
一、按被告以外之人（包括證人、鑑定人、告訴人、被害人及共
    同被告等）於審判外之陳述雖不符刑事訴訟法第159 條之1
    至之4 等四條之規定，而經當事人於審判程序同意作為證據
    ，法院審酌該言詞陳述或書面陳述作成時之情況，認為適當
    者，亦得為證據；當事人、代理人或辯護人於法院調查證據
    時，知有刑事訴訟法第159 條第1 項不得為證據之情形，而
    未於言詞辯論終結前聲明異議者，視為有前項之同意，同法
    第159 條之5 定有明文。本件共同被告己○○、丁○○、戊○○等人均曾於調查局詢問時為陳述，其性質雖屬傳聞證據
    ，且其等未再於法院審理中為陳述，並查無符合同法第159
    條之1 至之4 等前四條之情形，惟其等所為之上開調查局詢
    問筆錄內容，業經被告丁○○、戊○○及其辯護人於審判程
    序同意作為證據，本院審酌上開筆錄作成時，較無人情施壓
    或干擾，亦無不當取供之情形，認為以之作為本案之證據亦
    屬適當，是其等於調查局詢問時所為之證言自具有證據能力
    。
二、按被告告以外之人（包括證人、鑑定人、告訴人、被害人及
    共同被告等）於檢察事務官、司法警察官或司法警察調查中
    所為之陳述，與審判中不符時，其先前之陳述具有較可信之
    特別情況，且為證明犯罪事實存否所必要者，得為證據，刑
    事訴訟法第159 條之2 定有明文。本件證人庚○○、乙○○
    2 人於調查局詢問中及本院審理時之供述經核有前後陳述不
    符之情形，本院審酌其等2 人於調查局詢問中所為之證述距
    案發日較近，當時記憶自較深刻，可立即反應所知，不致因
    時隔日久而遺忘案情；且較無來自被告或其他成員同庭在場
    之壓力而出於虛偽不實之指證，或事後串謀而故為迴護被告
    之機會，揆諸上開說明，其等於調查局詢問時所為之陳述，
    客觀上應具有較可信之特別情況，且亦為證明犯罪事實存否
    所必要，依上揭規定，其等2 人於調查局詢問時所為之證言
    自有證據能力。
三、被告庚○○所犯為死刑、無期徒刑、最輕本刑為3 年以上有
    期徒刑之罪以外之罪，被告於本院審判期日就被訴事實為有
    罪之陳述，經審判長告知簡式審判程序之旨，並聽取當事人
    、辯護人之意見後，當庭裁定就被告庚○○被訴部分進行簡
    式審判程序，併此敘明。
貳、心證形成之依據：
一、前揭關於被告庚○○業務上登載不實部分之犯罪事實，業經
    被告庚○○於本院審理時坦承不諱，並經證人辛○○於調查
    局詢問時證述明確，互核其2 人供述情節相符，且有「高雄
    縣桃源鄉布農族小米收成祭典禮設施工程」工藝師名冊1 紙
    在卷為憑，堪認被告庚○○之自白與事實相符，自得採為認
    定犯罪事實之證據，此部分事實足可認定。
二、前揭工程確實是於於94年5 月30日即由共同被告庚○○僱工
    開始施作，至同年7 月1 日完工等情，業經證人即共同被告
    庚○○、乙○○於調查局詢問時證述明確，佐以被告丁○○
    於調查局詢問時供述：「該工程決標2 、3 天後我才到工程
    現場視察，視察當時工程結構大致已完成，僅餘屋頂稻草及
    裝飾尚未完成，工程進度超前，但我不清楚該工程係於何日
    開工的... 」之語（見調查局卷第21、22頁）、於偵訊時供
    述：「... 本件我們去看時，已經接近完工，我們就自己來
    推估工程進度」之語（見偵一卷第30頁）；被告戊○○於調
    查局詢問時亦供稱：「前開工程之監工日報表係由我本人製
    作，我雖沒有每天到現場，但我每天皆製作監工日報表」、
    「本工程辦理招標前，現場已有人在整理材料，印象中開工
    的第一天我有到現場，在現場施工的工藝師有17人，所以我
    推估往後施工期間施工人數不變，施工項目及內容我是依『
    幢』的單位推估完成比例，登載於監工日報表上呈」等語（
    見調查局卷第11頁）、於偵訊時供稱：「我是6 月30日去現
    場的，... 我30日上去時發現快完工了，30日上去的時候，
    是跟課長丁○○一起去的」之語（見偵一卷第29頁），並徵
    諸卷附5 份監工日報表上所填載每日完成工程進度均為20％
    等情，堪認被告戊○○職務上所製作之之5 份監工日報表上
    所登載之內容確為不實之事項，至為明確。被告戊○○於本
    院審理時辯稱：所為並不違法云云；被告丁○○辯稱：伊僅
    是依據承辦人員記錄作行政上之審核云云，均是事後卸責之
    詞，不足為採。
三、查被告戊○○、丁○○2 人身為公務員，均明知前揭工程監
    工日報表所登載之施工進度為不實之事項，竟仍將之登載於
    其職務上所掌之監工日報表上，顯足以生損害於茂管處對於
    該工程監工之正確性，是核被告2 人所為，均係犯刑法第21
    3 條之公務員登載不實文書罪。被告2 人就上開犯行，有犯
    意之聯絡及行為之分擔，應論以共同正犯。被告2 人先後於
    卷附5 份監工日報表上為不實之登載，顯係基於單一之犯意
    接續為之，為接續犯。另從卷附監工日報表上所載，並無證
    據可證明被告2 人有持以行使之事實，公訴意旨認被告2 人
    所為已達於行使之階段，尚非有據，應予指明。另被告庚○○明知辛○○並未實際參與該工程之施作，竟於其業務上所
    製作之工藝師名冊內，不實登載辛○○之個人資料及施工天
    數後，交予乙○○轉交茂管處備驗，顯足以生損害於辛○○
    及茂管處對於該工程施作人員管理之正確性，是核其所為，
    係犯刑法第216 條、第215 條之行使業務上文書登載不實罪
    。被告業務上文書登載不實之低度行為，應為行使之高度行
    為所吸收，不另論罪。審酌被告3 人均無前科，有臺灣高等
    法院被告前案紀錄表3 份在卷可稽，被告戊○○負責本案工
    程之監造，被告丁○○負責覆核，本應據實依施工進度填載
    監工日報表，卻因該工程位處偏遠，實際上並未每日前往施
    工現場監工，因貪圖方便，僅依工程範圍，予以推估施工進
    度，於每日監工日報表為不實之登載，以掩飾其等未實際監
    造之事實，實屬不該，然因該工程已實際依圖說完成全部工
    程，該不實登載內容之監工日報表並未造成實際之損害；另
    被告庚○○本應依據實際雇用人工數，據實填載工藝師施工
    人工數，竟亦圖一時方便，虛偽填載未實際到工之工藝師名
    單，以供備驗，同屬不該，然因被告庚○○此舉，亦未造成
    該工程有何實際損害，情節均屬輕微，並考量被告3 人犯後
    態度等一情切情狀，分別量處如主文第1 項、第2 項所示之
    刑，並就被告庚○○部分諭知易科罰金之折算標準。又被告
    3 人犯罪均在96年4 月24日之前，符合中華民國96年罪犯減
    刑條例之減刑條件，均予減其宣告刑期1/2 ，並就被告庚○○部分諭知易科罰金之折算標準。末查被告3 人前均未曾因
    故意犯罪受有期徒刑以上刑之宣告，有前揭被告前案紀錄表
    可稽，其等3 人經此偵、審程序後，應知所警惕，信無再犯
    之虞，本院因認其等3 人所宣告之刑以暫不執行為適當，爰
    依刑法第74條第1 項第1 款規定，均併予諭知緩刑2 年，以
    勵自新。
參、公訴意旨另以：被告己○○自93年8 月間起，任茂管處處長
    之職務，負責政策之推動及綜理處內一切事務；被告丁○○
    自91年4 月1 日起，任茂管處管理課課長，負責行政督導業
    務；被告戊○○係茂管處管理課技士（自95年1 月27日起，
    調任交通部民航局北竿航空站工務員），負責執行業務，3
    人均是依法令服務於國家且具有法定職權之人員。緣於94年
    5 月間，高雄縣桃源鄉公所因經費不足，無法補助該鄉民間
    團體「布農薪傳藝術團」舉辦之「高雄縣桃源鄉勤和村94年
    度布農族郡社祭儀--小米收成祭活動」，故轉而代該民間團
    體函請茂管處補助經費，並由案外人桃源鄉勤和村村長吳進
    良等人出面向時任處長之被告己○○直接爭取，之後被告己○○同意以「設施維護費」項下經費，辦理未達公告金額10
    0 萬元之「高雄縣桃源鄉布農族小米收成祭典禮設施工程」
    之發購發包，並預定於94年6 、7 月間辦理發包作業，被告
    己○○明知該工程尚未進行招標程序，仍同意吳進良於招標
    前先行施工，吳進良與庚○○即於94年5 月30日起開始進場
    施工。詎被告己○○、丁○○、戊○○3 人明知依據「中央
    機關未達公告金額採購招標辦法」第2 條第1 項第3 款及第
    3 條之規定，未達公告金額採購之招標，其金額逾公告金額
    10 分 之1 者，依本法第49條之規定，將公開徵求廠商提供
    書面報價或企劃書之公告，公開於主管機關之資訊網路或刊
    登於政府採購公報，以取得3 家以上廠商之書面報價或企劃
    書，擇符合需要者辦理比價或議價；機關依前揭規定辦理第
    1 次公告結果，未能取得3 家以上廠商之書面報價或企劃書
    者，得經機關首長或其授權人員核准，改採限制性招標。且
    該工程於開標前即於94年5 月30日先行施作，竟仍共同基於
    圖他人不法利益之犯意聯絡，為使「龍山土木包工業」得以
    順利得標，先由被告戊○○於同年6 月10日上網公告當日，
    即擬具簽呈將上開設施工程案由原訂以「公開招標」方式改
    為「限制性招標」方式辦理，經被告丁○○及不知情之會計
    主任陳美鳳、技正兼站主任高堂貴、秘書郭柏村簽核後，再
    經被告己○○批可，始行辦理公開招標之程序，並於第1 次
    公告未能取得3 家以上廠商之書面報價或企劃書時，旋即改
    採限制性招標方式辦理發包，使乙○○得於94年6 月22日開
    標當日，以前揭「龍山土木包工業」之牌照投標並順利以接
    近預算底價之金額699,000 元議價決標。嗣於同年7 月1 日
    ，乙○○申報竣工後，被告戊○○於7 月4 日前往工地現場
    辦理驗收，明知依工程契約第四條第（一）項第4 點規定，
    契約文件內容包括「工程圖說」在內，而工程圖施工說明第
    五點規定：「本工程位於布農族原住民地區，應聘請布農族
    傳統建築工藝師施工」、「工程驗收時應檢附當地工藝師50
    人、工數（含住址、簽名）名冊備驗」，然驗收當日，廠商
    僅提出庚○○製作之布農族小米收成祭典設施工程工藝師手
    寫名冊，並未依工程圖說取得參與施工原住民工藝師簽章及
    工數等資料，仍予驗收通過，使乙○○得以領取工程款699,
    000 元。嗣「龍山土木包工業」取得上揭工程款後，負責人
    丙○○（已另行判決確定）即於94年7 月8 日，將其中658,
    000 元交予乙○○，丙○○則取得其餘41,000元及乙○○投
    標時支付之押標金35,000元（得標後轉為保證金）共計76,0
    00元作為借牌之報酬，復扣除乙○○分別於94年7 月11日、
    14日給付與吳進良及庚○○之工資及材料費用共計45萬元後
    ，共計圖利乙○○173,000 元。因認被告己○○、戊○○、
    丁○○3 人共同涉犯貪污治罪條例第6 條第1 項第4 款之圖
    利罪嫌。經查：
一、本件公訴意旨認被告3 人涉有前揭罪嫌，無非係以被告3 人
    之供述、共同被告乙○○、丙○○、庚○○之供述，及卷附
    被告戊○○擬具之簽呈、本案工程契約書、驗收紀錄、開標
    / 決標紀錄等證據為其論據。
二、本案工程於94年6 月10日上網公告當日，即由被告戊○○擬
    具簽呈將本案工程由原訂以「公開招標」方式改為「限制性
    招標」方式辦理，經被告丁○○等人逐層審核，再經被告己○○批可，始行辦理公開招標之程序，並於第一次公告未能
    取得3 加以上廠商之書面報價或企劃書時，旋即改依限制性
    招標方式辦理發包，由乙○○於開標當日以「龍山土木包工
    業」牌照得標等情，固有前揭被告戊○○擬具之簽呈、本案
    工程契約書、驗收紀錄、開標/ 決標紀錄在卷為憑。然查：
    未達公告金額而逾金額十分之一之採購，依政府採購法第49
    條規定以公開取得方式辦理，若於第一次公告前即已依「中
    央機關未達公告金額採購招標辦法」第3 條規定，簽經機關
    首長或其授權人員核准，於未能取得3 家以上廠商之書面報
    價或企劃書時即改採限制性招標方式辦理者，自得逕依實際
    家數改採議、比價方式辦理，業經行政院公共工程委員會88
    年10月1 日（88）工程企字第8814641 號函釋明確，並經本
    院再次函請公共工程委員會釋明在卷，有公共工程委員會97
    年3 月19日工程企字第09700108300 號函在卷為憑，足證本
    案工程上開招標流程應屬合法。
三、依據共同被告庚○○所提出之工藝師名冊，除前述辛○○未
    實際到工外，尚有16名，每名工作天數均為5 天，則其人、
    工數已達80人、工數，已超過工程契約書施工說明欄中所要
    求之50人、工數，雖庚○○僅提出上開工藝師名冊，並未提
    出該名冊中所載每人具有工藝師資格之相關證明文件，然依
    本案工程契約書施工說明欄中雖載明「1.本工程位於布農族
    原住民地區，應聘請布農族傳統工藝師施工。... 5.工程驗
    收時應檢送當地工藝師50人、工數（含住址、簽名）名冊備
    驗。」等情，惟徵諸本案工程契約書第11條第1 項第2 款明
    定：「本工程中凡屬需傳統建築技術工始得施作之項目，乙
    方需於施作前將其所聘傳統技術工（傳統匠師或傳統建築工
    法專業技術人員為主）之姓名、學經歷資料等，報請甲方核
    可後方得施作，變更時亦同。施工期間，如甲方認為該乙方
    所聘之傳統技術工不能稱職時，得要求乙方更換之」，足見
    本案工程上開施工說明中所列之條件，顯然與工程契約書所
    列前揭約定不符，亦即本案工程並不要求於施工期間即需提
    出傳統技術工之姓名、學經歷資料，先行報請核可，僅需於
    工程驗收時提供名冊備驗即可甚明。另依證人庚○○之供述
    及前揭工藝師名冊所載內容，實際到工之16人中，除1 人係
    桃源鄉桃源村之人外，其餘15人均係施工地點即桃源鄉勤和
    村之布農族原住民，參酌卷附驗收紀錄中明載：「本案經驗
    收結果：... 均依布農傳統工法施作，符合合約內容，擬准
    予驗收合格」、「驗收結果：同意驗收合格」等情，堪認本
    案工程驗收時，均已依布農族傳統工法施作，及所提出之工
    藝師名冊人、工數，亦超過工程契約所約定之50人、工數，
    且參與施作之人員亦均係當地布農族原住民無疑。是依上述
    論述，參與本案工程施作之人既均是當地布農族原住民，而
    本工程5 項工作項目亦均是依布農族傳統工法施作，堪認本
    案參與施作之布農族原住民應已符合前述所謂「傳統技術工
    」或「傳統建築工藝師」之資格，公訴意旨強以本案工程並
    未依工程圖說取得參與施工原住民工藝師「簽章」及工數等
    資料，遽認被告3 人驗收程序有圖利之嫌，尚嫌速斷。
四、按貪污治罪條例第6 條第1 項第4 款對於主管或監督之事務
    ，直接或間接圖利罪，以行為人有為自己或其他私人圖得不
    法利益，因而獲得利益者，為構成要件之一；又是否為圖利
    行為，應視其行為時，在客觀上有無違反職務上應遵守之法
    令，或有無濫用其裁量權致影響其裁量之公正性而斷（最高
    法院96年台上字第3433號判決意旨參照）。查本案工程確於
    94 年6月10上網公告、同年6 月22日開標日前即已開始施作
    ，此情已經證人庚○○、杜高秀英、杜拉隆、胡益華、王國
    良、柯細智、吳清福、司阿娟、柯桂和等人證述在卷，惟依
    前揭論述，本案工程之招標流程符合「中央機關未達公告金
    額採購招標辦法第3 條之規定，且該工程亦已於合約約定之
    施工期間完工，並經茂管處驗收合格，則茂管處依合約規定
    核撥工程款，並無任何不法之處。揆諸前揭論述，被告戊○○、丁○○2 人所為，尚難以圖利罪之構成要件相繩。此外
    ，復查無其他積極證據足以證明被告戊○○、丁○○2 人有
    何圖利之罪行，本應為無罪之判決，惟因公訴意旨認此部分
    與前揭有罪部分有裁判上一罪之關係，故不另為無罪判決之
    諭知。
五、末按被告死亡者，法院應諭知不受理之判決，刑事訴訟法第
    30 3條第5 款定有明文。經查被告己○○業於民國97年2 月
    28 日 死亡，有死亡證明書影本在卷可稽，揆諸前開說明，
    爰不經言詞辯論，就被告己○○部分逕為諭知不受理之判決
    。
六、共同被告乙○○、丙○○部分業經本院另行判決確定，合此
    敘明。
據上論斷，應依刑事訴訟法第273 條之1 、第299 條第1 項前段
、第303 條第5 款、第307 條，刑法第2 條第1 項前段、第28條
（修正前）、第213 條、第216 條、第215 條、（修正前）第41
條第1 項前段、第74條第1 項第1 款，刑法施行法第1 條之1 ，
中華民國96年罪犯減刑條例第2 條第1 項第3 款、第7 條、第9
條，罰金罰緩提高標準條例第2 條前段，判決如主文。
本案經檢察官甲○○到庭執行職務。
中    華    民    國    97    年    6     月    9     日
                  鳳山刑事第一庭
                              審判長法  官  黃三友
                                    法  官  林永村
                                    法  官  陳盈吉
以上正本證明與原本無異。
如不服本判決，應於判決送達後10日內，向本院提出上訴狀。
                                    書記官  胡樂寧
中    華    民    國    97    年    6     月    9     日
附表
┌──┬───────┬───────┬───────┬────┬────┬──┐
│條號│   舊法規定   │   新法規定   │   比較理由   │比較依據│比較結果│備考│
│    │              │              │              │        │何者對行│    │
│    │              │              │              │        │為人有利│    │
├──┼───────┼───────┼───────┼────┼────┼──┤
│10II│稱公務員者，謂│稱公務員者，謂│新法公務員之範│修正刑法│新法    │    │
│    │依法令從事於  │下列人員：    │圍較舊法限縮。│第2條第1│        │    │
│    │公務之人員。  │一、依法令服務│              │項但書  │        │    │
│    │              │    於國家、地│              │        │        │    │
│    │              │    方自治團體│              │        │        │    │
│    │              │    所屬機關而│              │        │        │    │
│    │              │    具有法定職│              │        │        │    │
│    │              │    務權限，以│              │        │        │    │
│    │              │    及其他依法│              │        │        │    │
│    │              │    令從事於公│              │        │        │    │
│    │              │    共事務，而│              │        │        │    │
│    │              │    具有法定職│              │        │        │    │
│    │              │    務權限者。│              │        │        │    │
│    │              │二、受國家、地│              │        │        │    │
│    │              │    方自治團體│              │        │        │    │
│    │              │    依法委託，│              │        │        │    │
│    │              │    從事與委託│              │        │        │    │
│    │              │    機關權限有│              │        │        │    │
│    │              │    關之公共事│              │        │        │    │
│    │              │    務者。    │              │        │        │    │
├──┼───────┼───────┼───────┼────┼────┼──┤
│28  │二人以上共同『│二人以上共同『│新法將舊法之「│修正刑法│新法    │    │
│    │實施』犯罪之行│實行』犯罪之行│實施」修正為「│第2條第1│        │    │
│    │為者，皆為共同│為者，皆為共同│實行」。原「實│項但書  │        │    │
│    │正犯。        │正犯。        │施」之概念，包│        │        │    │
│    │              │              │含陰謀、預備、│        │        │    │
│    │              │              │著手及實行等階│        │        │    │
│    │              │              │段之行為，修正│        │        │    │
│    │              │              │後僅共同實行犯│        │        │    │
│    │              │              │罪行為始成立共│        │        │    │
│    │              │              │同正犯。是新法│        │        │    │
│    │              │              │共同正犯之範圍│        │        │    │
│    │              │              │縮小，排除陰謀│        │        │    │
│    │              │              │犯、預備犯之共│        │        │    │
│    │              │              │同正犯。比較結│        │        │    │
│    │              │              │果，新法顯對行│        │        │    │
│    │              │              │為人有利。    │        │        │    │
├──┼───────┼───────┼───────┼────┼────┼──┤
│33│主刑之種類如下│主刑之種類如下│新法罰金之額度│修正刑法│舊法    │    │
│    │：            │：            │較舊法增加    │第2條第1│        │    │
│    │五、罰金：1元 │五、罰金：新台│              │項前段  │        │    │
│    │    以上。    │    幣1000元以│              │        │        │    │
│    │（罰金罰鍰提高│    上，以百元│              │        │        │    │
│    │標準條例第1 條│    計算之。  │              │        │        │    │
│    │前段規定：依法│              │              │        │        │    │
│    │律應處罰金、罰│              │              │        │        │    │
│    │鍰者，就其原定│              │              │        │        │    │
│    │數額得提高為2 │              │              │        │        │    │
│    │倍至10倍)     │              │              │        │        │    │
│    │              │              │              │        │        │    │
│    │犯最重本刑為5 │犯最重本刑為5 │，需具備「因身│修正刑法│舊法    │    │
│    │年以下有期徒刑│年以下有期徒刑│體、教育、職業│第2條第1│        │    │
│    │以下之刑之罪，│以下之刑之罪，│或家庭之關係或│項前段  │        │    │
│    │而受6個月以下 │而受6個月以下 │其他正當事由，│        │        │    │
│    │有期徒刑或拘役│有期徒刑或拘役│，執行顯有困難│        │        │    │
│    │之宣告，因身體│之宣告者，得以│者」之限制，似│        │        │    │
│    │、教育、職業、│新臺幣1000元、│以新法對行為人│        │        │    │
│    │家庭之關係或其│2000元或3000元│有利；惟觀今司│        │        │    │
│    │他正當事由，執│折算1日，易科 │法實務對於被害│        │        │    │
│    │行顯有困難者，│罰金。但確因不│人是否宣告得易│        │        │    │
│    │得以1元以上3元│執行所宣告之刑│科罰金，實無以│        │        │    │
│    │以下折算1日， │，難收矯正之效│「因身體、教育│        │        │    │
│    │易科罰金。但確│，或難以維持法│ 、職業或家庭 │        │        │    │
│    │因不執行所宣告│秩序者，不在此│之關係或其他正│        │        │    │
│    │之刑，難收矯正│限。          │當事由，執行顯│        │        │    │
│    │之效，或難以維│              │有困難者」等情│        │        │    │
│    │持法秩序者，不│              │情狀為考量。而│        │        │    │
│    │在此限。      │              │易科罰金折算標│        │        │    │
│    │(罰金罰緩提高 │              │準已由銀元100 │        │        │    │
│    │標準條例第2條 │              │、200、300元即│        │        │    │
│    │前段：依刑法第│              │新台幣300、600│        │        │    │
│    │41條易科罰金或│              │、900元，提高 │        │        │    │
│    │第42條第2項易 │              │為以新台幣1000│        │        │    │
│    │服勞役者，均就│              │元、2000元、  │        │        │    │
│    │其原定數額提高│              │3000元折算1日 │        │        │    │
│    │為100倍折算1日│              │，綜合觀之，舊│        │        │    │
│    │)             │              │法對行為人較為│        │        │    │
│    │              │              │有利。        │        │        │    │
├──┼───────┼───────┼───────┼────┼────┼──┤
│41I│犯最重本刑為5 │犯最重本刑為5 │新法刪除舊法宣│修正刑法│舊法    │    │
│    │年以下有期徒刑│年以下有期徒刑│告易科罰金時，│第2條第1│        │    │
│    │以下之刑之罪，│以下之刑之罪，│，需具備「因身│項前段  │        │    │
│    │而受6個月以下 │而受6個月以下 │體、教育、職業│        │        │    │
│    │有期徒刑或拘役│有期徒刑或拘役│或家庭之關係或│        │        │    │
│    │之宣告，因身體│之宣告者，得以│其他正當事由，│        │        │    │
│    │、教育、職業、│新臺幣1000元、│，執行顯有困難│        │        │    │
│    │家庭之關係或其│2000元或3000元│者」之限制，似│        │        │    │
│    │他正當事由，執│折算1日，易科 │以新法對行為人│        │        │    │
│    │行顯有困難者，│罰金。但確因不│有利；惟觀今司│        │        │    │
│    │得以1元以上3元│執行所宣告之刑│法實務對於被害│        │        │    │
│    │以下折算1日， │，難收矯正之效│人是否宣告得易│        │        │    │
│    │易科罰金。但確│，或難以維持法│科罰金，實無以│        │        │    │
│    │因不執行所宣告│秩序者，不在此│「因身體、教育│        │        │    │
│    │之刑，難收矯正│限。          │ 、職業或家庭 │        │        │    │
│    │之效，或難以維│              │之關係或其他正│        │        │    │
│    │持法秩序者，不│              │當事由，執行顯│        │        │    │
│    │在此限。      │              │有困難者」等情│        │        │    │
│    │(罰金罰緩提高 │              │情狀為考量。而│        │        │    │
│    │標準條例第2條 │              │易科罰金折算標│        │        │    │
│    │前段：依刑法第│              │準已由銀元100 │        │        │    │
│    │41條易科罰金或│              │、200、300元即│        │        │    │
│    │第42條第2項易 │              │新台幣300、600│        │        │    │
│    │服勞役者，均就│              │、900元，提高 │        │        │    │
│    │其原定數額提高│              │為以新台幣1000│        │        │    │
│    │為100倍折算1日│              │元、2000元、  │        │        │    │
│    │)             │              │3000元折算1日 │        │        │    │
│    │              │              │，綜合觀之，舊│        │        │    │
│    │              │              │法對行為人較為│        │        │    │
│    │              │              │有利。        │        │        │    │
├──┴───┬───┼───────┴───────┴────┴────┴──┤
│整體比較結果│ˇ舊法│因被告戊○○、丁○○2 人行為時之身分及共同實行犯罪之態樣│
│            │□新法│，核均符合修正前後刑法第10條第2 項關於「公務員」及刑法第│
│            │      │28條關於「共同正犯」之定義要件，是綜合比較前述新舊法，當│
│            │      │以舊法之規定較有利於被告2 人。                          │
└──────┴───┴────────────────────────────┘
附錄本判決論罪法條
刑法第213條
公務員明知為不實之事項，而登載於職務上所掌之公文書，足以
生損害於公眾或他人者，處1 年以上7 年以下有期徒刑。
刑法第215條
從事業務之人，明知為不實之事項，而登載於其業務上作成之文
書，足以生損害於公眾或他人者，處3 年以下有期徒刑、拘役或
500 元以下罰金。
刑法第216條
行使第 210 條至第 215 條之文書者，依偽造、變造文書或登載
不實事項或使登載不實事項之規定處斷。


司法院資訊處製作；財團法人民間司法改革基金會備份。
